【裁判字號】    92,交抗,245
【裁判日期】    920619
【裁判案由】    違反道路交通管理處罰條例
【裁判全文】
臺灣高等法院交通事件裁定                        九十二年度交抗字第二四五號
    抗  告  人  甲○○
    即受處分人
右抗告人因違反道路交通管理處罰條例案件，不服臺灣宜蘭地方法院，中華民國九十
二年一月二十七日所為裁定（九十一年度交聲字第一二二號），提起抗告，本院裁定
如左：
    主  文
抗告駁回。
    理  由
一、本件原裁定以抗告人即異議人甲○○之異議意旨略以異議人甲○○於於民國九十
    一年二月二十一日下午七時四十五分許，駕駛車牌號碼ＫＶ─二三三二號自用小
    客車，將該車停於羅東鎮博愛醫院附近，遭警拖吊。惟異議人於停車前已仔細看
    過，該路旁標線看似白線，無法分辨紅線，也無黃色網狀線，故予停車。原處分
    機關未為現場履勘，亦未敘明維持原罰之理由，有違信賴保護原則。又道路交通
    管理處罰條例第五十六條第一項係概括規定，本件違規究何所指，亦未見敘明。
    另通知單所指之違規事實，載明「駕駛人不在場及車內無人」，與影響交通無關
    ，故應審究交通勤務警察有無先將車移置適當地點，裁量權是否公平適當，原處
    分顯然已將法律擴張解釋並差別裁量，違反行政程序法第六條之平等原則。再者
    ，依道路交通管理事件統一裁罰標準及處理細則第四十四條規定，應於二個月內
    依標準表裁判，本件裁罰業已逾期。且處分機關逾期裁罰，卻仍依違反道路交通
    管理事件統一裁罰標準表最重之一千二百元裁罰，惟異議人已於九十一年二月二
    十八日依道路交通管理處罰條例第九條之規定於十五日內向宜蘭監理站提出陳述
    書，則應依「期限繳納或到案聽侯裁決者」之規定，處九百元之規定裁罰，方為
    適法。另異議人已另行提起行政訴訟，爰依法聲請異議等語。經查（一）本件異
    議人所有上開車輛於九十一年二月二十一日十九時五十分，在羅東鎮○○路停放
    ，經宜蘭縣警察局交通隊以宜警交字第Ｑ00000000號違反道路交通管理
    處罰條例第五十六條第一項第一款，在禁止臨時停車處（紅線停車）為由，製單
    舉發，並經拖吊場拖吊等情，有宜蘭縣警察局交通隊宜警交字第Ｑ000000
    00號舉發違反道路交通管理事件通知單為證。（二）上開車輛為異議人於上開
    時地所停放，此為異議人所自承。依宜蘭縣警察局九十一年十二月二十七日警交
    字第○九一○○四三八三六號函所附照片二紙所示，上開處所確繪有交通標線，
    而異議人之車輛停於該標線外。又經以肉眼即依稀可辨認該標線為紅色，是異議
    人辯稱無法辨識，尚不足採。（三）違反道路交通管理事件統一裁罰基準及處理
    細則第四十四條固規定：「違反道路交通管理事件行為人，未依規定自動繳納罰
    鍰，或未依規定到案聽候裁決，處罰機關應於舉發違反道路交通管理事件通知單
    便處理違反道路交通管理事件之人員遵期辦理，並非指超過該期間即不得對異議
    人裁決。此觀同法第七十八條規定：「稽查及處理違反道路交通管理事件人員，
    於執行職務時，應遵照本細則之規定。如有卓著績效或違背職務之事蹟，其上級
    機關應視其情節，依有關法令予以獎懲」即明。又參諸道路交通管理處罰條例第
    九十條第一項規定：「違反本條例之行為，自行為成立之日起；行為有連續或繼
    續之狀態者，自行為終了之日起，逾三個月不得舉發。」本件既已於三個月之期
    限內舉發，移送機關依合法期間內所為舉發，依法裁罰，自無罹於時效。（四）
    本件異議人既對原舉發不服，而未依規定自動繳納罰鍰，亦未依規定到案聽侯裁
    決，則移送機關依違反道路交通管理事件統一裁罰標準表最重之一千二百元，逕
    行裁決處理，自屬有據。異議人雖辯稱其已於九十一年二月二十八日向移送機關
    提出陳述書云云，惟提出陳述書之行為，非屬「期限繳納」或「到案聽候裁決」
    ，異議人認應僅得裁罰九百元，亦有誤會。（五）至異議人就上開交通稽查事件
    提起行政訴訟，與本件認定不生影響，附此敘明。綜上，移送機關依道路交通管
    理處罰條例第五十六條第一項第一款之規定，裁處罰鍰新台幣一千二百元，並無
    不當，本件異議為無理由，應予駁回。
二、抗告意旨略以被拖吊之處所，標示不明，抗告人主張道路交通管處罰條例第五十
    六條第一項並未規定汽車駕駛人在車內，即不用拖吊，宜蘭警方顯然已將法律擴
    張解釋並差別裁量，原審未對此項作出裁示，又違反道路交通管理事件統一裁罰
    基準及處理細則第四十四條之規定，處罰機關應於舉發違反道路交通管理事件通
    知單送達二個月內依基準表逕行裁決之。此為強制規定，抗告人已於九十一年二
    月二十八日依道路交通管處罰條例第九條之規定於十五日內向宜蘭監理站提出陳
    述書，故處罰機關縱然要處罰，亦應依照違反道路交通管理事件統一裁罰標準表
    「期限內繳納或到案聽候裁決者，處九百元之規定裁罰，方為適法。
三、按汽車駕駛人停車時，在禁止臨時停車處所停車者，處新臺幣六百元以上一千二
    百元以下罰鍰，有前項情形，交通勤務警察或依法令執行交通稽查任務人員，應
    責令汽車駕駛人將車移置適當處所；如汽車駕駛人不予移置或不在車內時，得由
    該交通勤務警察或依法令執行交通稽查任務人員為之，或得於舉發其違規後，使
    用民間拖吊車拖離之，並收取移置費。道路交通管理處罰條例第五十六條第一項
    第一款、第二項定有明文，又道路交通管理處罰條例第五十六條第二項之移置，
    得由交通勤務警察、依法令執行交通稽查任務人員逕行移置或使用民間拖吊車拖
    離之，並收取移置費及保管費。有關移置保管、收取費用、公告拍賣、移送處理
    之辦法，在中央由交通部及內政部，在地方由直轄市、縣（市）政府依其權責分
    別定之。道路交通管理處罰條例第八十五條之三第一項、第四項亦定有明文，再
    交通標線標繪於路面或緣石上，用以管制交通，而紅實線，設於路側，用以禁止
    臨時停車，道路交通標誌標線號誌設置規則第一百四十九條第一項第一款第五目
    亦定有明文。查抗告人所有上開車輛於九十一年二月二十一日十九時五十分，在
    羅東鎮○○路停放，經宜蘭縣警察局交通隊以宜警交字第Ｑ00000000號
    違反道路交通管理處罰條例第五十六條第一項第一款，在禁止臨時停車處（紅線
    停車）為由，製單舉發等事實，有宜蘭縣警察局交通隊宜警交字第Ｑ00000
    000號舉發違反道路交通管理事件通知單為證，並有宜蘭縣警察局九十一年十
    二月二十七日警交字第○九一○○四三八三六號函所附照片二紙在卷可稽，而上
    開二張照片係抗告人違規時所照，依該照片之所示，抗告人係停於紅實線旁，抗
    告人亦承認有於前揭之路段停車，足見抗告人之違規事實明確，又受處分人，不
    服第八條主管機關所為之處罰，得於接到裁決書之翌日起二十日內，向管轄地方
    法院聲明異議。道路交通管理處罰條例第八十七條第一項亦定有明文，本件原處
    分機關係裁處抗告人罰鍰新台幣一千二百元，有裁決書在卷可憑，並無裁決拖吊
    或移置之情事，抗告人以汽車駕駛人在車內，即不用拖吊，認屬不公，而提出異
    議，與道路交通管理處罰條例第八十七條第一項之規定已屬不合，況抗告人就不
    服拖吊、收取移置費保管費部分提起訴願，亦經宜蘭縣政府駁回訴願在案，有宜
    蘭縣政府訴願決定書在卷可證，且在禁止臨時停車處所停車者，交通勤務警察或
    依法令執行交通稽查任務人員，應責令汽車駕駛人將車移置適當處所；如汽車駕
    駛人不予移置或不在車內時，得由該交通勤務警察或依法令執行交通稽查任務人
    員為之，或得於舉發其違規後，使用民間拖吊車拖離之，並收取移置費等，道路
    交通管理處罰條例第五十六條第二項及第八十五條之三第一項、第四項亦已有明
    文規定，警員亦係依法執行，又抗告人就本件並未依規定自動繳納罰鍰，亦未依
    規定到案聽侯裁決，而係對原舉發不服提出申訴，非屬「期限繳納」或「到案聽
    候裁決」之情形，而本件之裁決時間為九十一年九月三十日，已逾應到案期限三
    十日以上，依違反道路交通管理事件統一裁罰基準表之規定裁罰新台幣一千二百
    元，此屬法律授權主管機關就裁罰事宜所訂定之裁量基準，其罰鍰之額度並未逾
    越法律明定得裁罰之上限，並無違誤，再違反道路交通管理事件統一裁罰基準及
    處理細則第四十四條固規定：「違反道路交通管理事件行為人，未依規定自動繳
    納罰鍰，或未依規定到案聽候裁決，處罰機關應於舉發違反道路交通管理事件通
    知單送達二個月內依基準表逕行裁決之」，惟上開二個月之期間，係在促使原處
    罰機關應在舉發違反道路交通管理事件通知單送達二個月內依基準表逕行裁決，
    乃要原處分機關儘速處理之訓示規定，並非一有逾期，原處分機關即不得裁決之
    意，是抗告人之抗告為無理由，原審因認原處分機關依道路交通管理處罰條例第
    五十六條第一項第一款之規定，裁罰抗告人罰鍰新台幣一千二百元，並無不當，
    而駁回抗告人於原審之異議，揆諸前揭法令之規定，於法並無不合，抗告人之抗
    告為無理由，應予駁回。
四、依道路交通管理處罰條例第八十九條，道路交通案件處理辦法第二十六條，刑事
    訴訟法第四百十二條裁定如主文。
中      華      民      國    九十二    年     六       月     十九   日
                              臺灣高等法院交通法庭
                                  審判長法  官  陳  正  雄
                                        法  官  許  錦  印
                                        法  官  許  宗  和
右正本證明與原本無異。
不得再抗告。
                                        書記官  廖  艷  莉
中      華      民      國    九十二    年     六       月     十九   日


司法院資訊處製作；財團法人民間司法改革基金會備份。
